【裁判字號】    89,訴,1279
【裁判日期】    890603
【裁判案由】    確認委任關係存在
【裁判全文】
臺灣臺中地方法院民事判決  八十九年度訴字第一二七九號
    原      告  甲○○
    訴訟代理人  莊榮兆
                蔡英美
    被      告  民安瓦斯實業股份有限公司
                            設.
    法定代理人  許革非      住.
右當事人間確認委任關係存在事件，本院判決如左：
    主    文
原告之訴駁回。
訴訟費用由原告負擔。
    事    實
甲、原告方面：
  一、聲明：請求確認被告民安瓦斯實業股份有限公司（下稱民安公司）於民國八十
      年二月八日股東會選出之甲○○、尤景三、尤正昌、吳友仁、趙水章、封德台
      董事委任關係均因已就任而存在。
  二、陳述：
    (一)依民事訴訟法第五十一條，請先由吳友仁、趙水章、封德台等三位未辭職董事
      ，選任特別代理人趙水章為被告之代理人，以利訴訟之進行。
    (二)被告民安公司八十年四月二十九日董事會記錄載明：八十年二月八日新董事六
      人決議召開八十年五月十一日股東大會，即證明八十年二月八日股東會選出之
      董事甲○○、尤景三、尤正昌、吳友仁、趙水章、封德台全體董事『因已就任
      而生效力』，不因被告拒絕向台灣省政府建設廳變更登記而無效。
    (三)由於持有被告民安公司百分之二十股權之舊股東群簡莊慶、莊榮祿、吳炳候、
      蔡英美、莊榮兆、甲○○等人，選出甲○○為董事，另持有百之八十股權之股
      東則選出吳友仁、尤正昌、尤景三、趙水章及封德台等五位董事，並既因出席
      股東，無異議通過：「均同意吳友仁股東提議，增加一席董事參與經營‧‧‧
      ‧」，雖有漏未提案修正公司章程，將董事名額由五位增加為六位之瑕疵，唯
      前述之同意，亦應視為已修正章程，此從全體股東均未於一個月內提起確認上
      述股東會決議無效之訴訟；暨六位新董事於八十年四月二十九日決議召開八十
      年五月十一日股東會，及八十年五月十一日股東會合法召開後，均無人異議，
      益證八十年二月八日股東會之小瑕疵，已因滿一個月而被認為合法。
    (四)另因被告民安公司於八十年五月二十五日在召開之同年第三次股東會程序違法
      ，經本院判決股東會改選董事封德台、陳俊華、許文村、許革非、趙水章之決
      議遭撤銷，依據台灣省建設廳八十年十一月五日八十建三字第一三一０二四號
      函之說明，應回復由原任董監事繼續擔任職務。又因被告民安公司未遵照該函
      由八十年二月八日合法選出之董事會決議召開八十年七月二十六日之股東會，
      是該次股東會即屬非召集權人召集之股東會，依法自始不生效力，為此訴請判
      決如聲明所示。
  三、證據：提出被告民安公司八十年二月八日股東會議記錄、八十年四月二十九日
      董事會會議記錄、八十年五月十一日股東大會會議記錄、台灣省政府建設廳八
      十二年五月七日八二建三字第二二九二二九號函、八十年十一月五日八十建三
      字第一三一０二四號函及八十年十二月十日八十建三字第一三一一一四號函、
      最高法院八十三年度台上字第二０七七號、本院八十四年度訴更字第第一０號
      、台灣高等法院台中分院八十五年度第四四七號及本院八十七年度訴更一字第
      一號判決各一份為證。
乙、被告方面：據其提出之書狀，所為之聲明及陳述如左：
  一、聲明：原告之訴駁回。
  二、陳述：
    (一)公司法第四百九十一條（按應為第一百九十一條之誤）規定，股東會決議之內
      容違反法令或章程者無效，原告起訴事實既明知公司章程未修改，股東會逕自
      選舉董事六人，應係無效。
    (二)原告主張選舉董事六人，股東會無人異議，應視為已修正公司章程為六位董事
      ，惟章程既未經股東會修正通過，何來股東會默認，是該六位董事不論是否就
      任，因其選舉自始無效，則不生委任關係存在之問題。
  三、證據：公司章程及股東名冊各一份為證。
丙、本院依職權向經濟部中部辦公室調取被告民安公司之變更登記事項卡。
    理    由
一、按民事訴訟法第二百四十九條第一項第四款所定之原告或被告無訴訟能力者，應
    由法定代理人合法代理，此為訴訟成立要件，其有無欠缺，法院不待當事人之主
    張及訴訟進行之程度，自應隨時依職權調查之。經查被告民安公司於主管機關登
    記之法定代理人為許革非，此有該公司變更登記事項卡附卷可佐，而許革非事實
    上亦以該公司董事長名義行使職權，不論其合法與否，形式上即為該公司之法定
    代理人，故本件應列許革非為被告民安公司之法定代理人，原告聲請依民事訴訟
    法第五十一條，由訴外人吳友仁、趙水章、封德台等三位未於八十年五月二十五
    日辭職之董事，選任趙水章為被告民安公司之特別代理人，尚屬無據，先此敘明
    。
二、次按原告之訴，依其所訴之事實，在法律上顯無理由者，法院得不經言詞辯論，
    逕以判決駁回之，民事訴訟法第二百四十九條第二項定有明文。
三、本件原告起訴主張：被告民安公司於八十年二月八日所召開之股東會，由持有被
    告民安公司百分之二十股權之舊股東群簡莊慶、莊榮祿、吳炳候、蔡英美、莊榮
    兆、甲○○等人，選出甲○○為董事，另持有百之八十股權之股東則選出吳友仁
    、尤正昌、尤景三、趙水章及封德台等五位董事，雖有漏未提案修正公司章程，
    將董事名額由五位增加為六位之瑕疵，惟因出席股東均無異議通過：「均同意吳
    友仁股東提議，增加一席董事參與經營‧‧‧‧」之提案，應視為已修正公司章
    程；又全體股東均未於一個月內提起確認上述股東會決議無效之訴訟，及六位新
    董事於八十年四月二十九日決議召開八十年五月十一日股東會，暨八十年五月十
    一日股東會合法召開後，均無人異議，益證八十年二月八日股東會之小瑕疵，已
    因滿一個月而被認為合法；是被告民安公司八十年二月八日股東會選出之董事甲
    ○○、尤景三、尤正昌、吳友仁、趙水章、封德台全體董事，已因已就任而生效
    力，不因被告拒絕向台灣省政府建設廳變更登記而無效，為此提起本件訴訟云云
    。經查，公司法第一百九十一條明文規定：股東會決議之內容違反法令或章程者
    無效。而所謂無效，係當然、自始、確定不生效力，不因時間之經過而補正，也
    不必經由一定之程序使其失效，當事人間對於股東會決議之內容是否無效有爭執
    時，固然得提起確認股東會決議無效之訴，但此項判決僅有宣言的性質，無效的
    股東會決議並非因判決始成為無效。次查，被告民安公司章程第八條規定：本公
    司設董事五人，監察人二人，均由股東會就有行為能力之股東中，選任之，任期
    均為三年，連選均得連任，此有該公司章程一份在卷可證。而本件被告民安公司
    於八十年二月八日股東會未經修正章程第八條，將董事人數由五人增加為六人，
    即逕行選出原告及尤景三、尤正昌、吳友仁、趙水章、封德台等六人為董事之事
    實，為兩造所自認，是該次股東會決議選出董事六人顯然違反章程而無效，殊無
    因該公司股東未於一個月內提起確認股東會決議無效之訴訟，而被認為合法有效
    。綜上所述，本件依原告所訴之事實，在法律上顯無理由，爰不經言詞辯論，逕
    以判決駁回之。
四、據上論結，原告之訴為無理由，依民事訴訟法第二百四十九條第二項、第七十八
    條，判決如主文。
中      華      民      國    八十九    年      六      月      三      日
                                    臺灣臺中地方法院民事第四庭
~B法      官  陳文燦
右為正本係照原本作成
如不服本判決，應於判決送達後二十日內，向本院提出上訴狀。
中      華      民      國    八十九    年      六      月      七      日
~B法院書記官


司法院資訊處製作；財團法人民間司法改革基金會備份。
